臺灣高雄地方法院民事判決　　　　　　　92年度再易字第18號
再審原告　甲○○○
再審被告　乙 ○ ○
右當事人間請求返還土地事件，再審原告對於民國91年12月12日
本院91年度簡上字第146 號確定判決提起再審之訴，本院判決如
左：
    主      文
再審之訴駁回。
再審訴訟費用由再審原告負擔。
    事實及理由
一、再審原告主張：
  (一)再審原告所有坐落於高雄市○○區○○段第 450地號土地上
    ，即門牌號碼高雄市○○區○○街 4號房屋（下稱系爭房屋
    ），既經鈞院91年度簡上字第146 號確定判決（下稱原確定
    判決）認定係民國65年即興建，且該屋與再審被告房屋之共
    同壁亦於同時興建完成，自應續用圖解法，而非數值法以認
    定系爭房屋是否越界；且原審認定上開事實，並未適用地籍
    測量實施規則第273條之規定；另依數值法容許最大誤差為6
    公分，故系爭房屋越界範圍亦應扣除此6 公分之誤差，然原
    確定判決竟判令再審原告將越界範圍全部拆除；以上均有適
    用法規顯有錯誤之違誤。
  (二)系爭房屋興建時係採用圖解法測量，嗣後何以變更為數值法
    測量，原審漏未斟酌建商於興建系爭房屋時所呈送高雄市政
    府建設局之平面圖、建築執照、使用執照，未傳訊高雄市政
    府地政處土地開發總隊測量人員到庭訊問，亦未針對應採圖
    解法而非數值法之疑義函查上開機關；另再審被告是否已自
    前手林商號建設公司負責人處知悉再審原告越界建築之事實
    ，原審並未調查再審被告與該公司及其負責人之關係；又兩
    造間前曾有損害賠償訴訟，再審被告係為達報復目的，始提
    起本訴，然原審亦未加以調查；再者，再審原告已提出土木
    技師鑑定報告、說明書、筆錄及估價單，證明該共同壁係兩
    造共用，根本無從拆除，惟原審漏未斟酌，仍判命再審原告
    拆除；以上皆有對於足以影響判決重要證據漏未斟酌之違法
    。
  (三)爰提起本件再審之訴，並聲明求為：廢棄原確定判決及駁回
    再審被告第一審之訴及假執行聲請之判決等語。
二、按不得上訴之判決，於宣示時確定；再審之訴，應於30日之
    不變期間內提起；前項期間，自判決確定時起算，但再審理
    由知悉在後者，自知悉時起算，民事訴訟法第398條第2項、
    第500第1項、第2 項定有明文。經查，原確定判決為不得上
    訴之二審確定判決，並於91年12月12日宣示，於同年月19日
    第146號民事卷宗核閱無訛。則再審原告於92年1月17日，以
    原確定判決有民事訴訟法第496條第1項第1款、第497條之再
    審事由，具狀提起本件再審之訴，尚未逾30日之不變期間，
    合先敘明。
三、按確定判決有民事訴訟法第496條第1項各款所列情形之一者
    ，當事人得以再審之訴對之聲明不服，但當事人已依上訴主
    張其事由或知其事由而不為主張者，不在此限；所謂已依上
    訴主張其事由，係指當事人在前訴訟程序，就本條各款事由
    ，已於上訴程序中提出，作為攻擊防禦方法而言。經查：再
    審原告主張原確定判決有未適用圖解法、地籍測量實施規則
    第273 條規定等適用法規錯誤之違誤，及漏未斟酌兩造間前
    曾有損害賠償訴訟之違誤等情，業據再審原告於原審訴訟程
    序中提出，此有再審原告90年11月8日所提聲明上訴狀、 91
    年11月21日所提言詞辯論狀各一份（見原審卷第4至8頁，第
    104至113頁）可憑；是以，再審原告既已依上訴程序主張前
    開事由，則該事由已受原審審判，基於訴訟經濟之考量，自
    應依民事訴訟法第496條第1項但書之規定，不許復以再審之
    方法更為主張。
四、按地籍測量實施規則第73條第1 款規定：市地測量採數值法
    測繪者，其圖根點至界址點之位置誤差不得超過標準誤差 2
    公分，最大誤差6 公分，係為同時兼顧地籍測量之正確度及
    彈性所為之規定，並非作為越界建築者得無權占有他人土地
    之寬限額。經查，再審原告主張原確定判決未扣除數值法所
    容許之最大誤差，即判令應將越界部分全應拆除，顯有適用
    法規錯誤云云；然高雄市○○區○○段第450、451地號土地
    於76年重測時，在二地界址點釘有鋼釘，及以牆壁中心線作
    為地界線，並經兩造指界無誤；且高雄市政府地政處三民地
    政事務所90年3月21 日勘測結果，亦認並無誤差存在，仍與
    原登記面積相符等情，有地籍調查表、地籍圖謄本、宗地資
    料等在卷可參，並經該所測量員邱敏隆於一審90年8月9日言
    詞辯論時到庭結證屬實（見一審卷第119、120頁）。從而，
    本件地籍測量結果既無任何誤差存在，自無是否應扣除誤差
    之問題，故原審依高雄市政府地政處土地開發總隊最後測量
    結果，判命再審原告應將越界部分拆除，並無適用法規有錯
    誤可言。
五、又按民事訴訟法第497條規定如就足以影響於判決之重要證
    物，漏未斟酌者，係指當事人於前訴訟程序中已提出而未經
    斟酌之證物，若原確定判決對於該項證物，認係不必要或有
    不足採信之情形，或該證物無關重要，縱經斟酌亦與確定判
    決無影響者，仍不得據為再審之理由。
  (一)經查，再審原告雖主張原審漏未斟酌系爭房屋平面圖、建築
    執照、使用執照，未傳訊土地開發總隊測量人員、未向該隊
    函查、未調查再審被告與前手公司及其負責人關係，致有漏
    未斟酌足以影響判決之重要證據之違法云云；然再審原告於
    前訴訟程序並未聲明相關證據方法請求調查；且原審已認定
    系爭市地之增建物及附屬物是否越界，須以重測後所適用之
    數值法而非主建物存在時原適用之圖解法定之；則原審縱經
    斟酌前開證據亦與原確定判決無影響；故再審原告主張原審
    漏未斟酌上開證據，係有民事訴訟法第497條之違法云云，
    洵不足採。
  (二)次查，再審原告主張原審漏未斟酌土木技師鑑定報告、說明
    書、筆錄及估價單等證據，即遽認再審原告應拆除兩造共用
    之共同壁，顯有違誤云云；然原審已於判決理由中敘明：再
    審被告請求拆除者乃為再審原告所有主建物以外之增建物及
    附屬物，該增建物乃係於房屋主體建物之後部空地及其上部
    ，各沿主建物共同壁範圍延伸加蓋之違章建物，且再審被告
    嗣所興建之房屋主體亦未沿用該共同壁，而係另行興建獨立
    壁供樓板支撐使用（見原審卷第37頁照片），是其增建物之
    拆除本不致於破壞再審原告原有合法主建物之結構及使用，
    且於再審被告所有房屋之結構亦無損壞之虞，對於社會經濟
    亦無甚影響；從而，再審被告所為拆除越界部分之請求自無
    逾越社會觀念所允許之界限等情，有原審判決一份可憑。則
    由前開論述可知該等證據於判決結果並不生影響，況且原審
    已就上述證據詳為斟酌並加以判斷，實無再審原告所主張漏
    未斟酌之違法。
六、綜上所述，原確定判決並無適用法規顯有錯誤或對於足以影
    響判決之重要證據漏未斟酌之違法。準此，再審原告提起本
    件再審之訴，顯無理由，爰不經言詞辯論，予以駁回之。
七、據上論結，依民事訴訟法第502條第2項、第78條，判決如主
    文。
中　　華　　民　　國　　94　　年　　3 　　月　　28　　日
                  民事第一庭  審判長法    　官  沈建興
                                    法    　官　林玉心
                                    法　    官　洪珮婷
上為正本，係照原本作成。
不得上訴。
中　　華　　民　　國　　94　　年　　3 　　月　　28　　日
                                    法院書記官  鍾淑美
